ACORDAO-COMPLETO-2423341

ACÓRDÃO 12578/2020 ATA 41/2020 - PRIMEIRA CÂMARA

VISTOS, relatados e discutidos estes autos de processo de atos de concessão de aposentadoria de servidores da Universidade Federal do Ceará.
ACORDAM os Ministros do Tribunal de Contas da União, reunidos em sessão da Primeira Câmara, diante das razões expostas pelo relator e com fundamento na Constituição Federal, art. 71, III e IX, e na Lei 8.443/1992, arts. 1º, V, e 39, II, em:
9.1. considerar ilegais e recusar os registros dos atos iniciais de aposentadoria de Maria do Carmo de Queiroz Chaves, Maria Lucineide Costa Nogueira dos Santos, Maria Marta de Lima Teixeira Praciano, Miriam Gondim Matos e Simone Montezuma Fiuza;
9.2. dispensar o ressarcimento das quantias indevidamente recebidas de boa-fé, consoante o disposto no Enunciado 106 da Súmula de Jurisprudência do TCU;
9.3. determinar à Universidade Federal do Ceará, com fundamento no art. 4º, inciso I, da Resolução TCU 315/2020, que: 
9.3.1. faça cessar os pagamentos decorrentes dos atos impugnados, comunicando ao TCU, no prazo de quinze dias, as providências adotadas, nos termos dos art. 262, caput, do Regimento Interno do TCU, 8º, caput, da Resolução - TCU 206/2007; 
9.3.2. cadastre no Sistema e-Pessoal, no prazo de 30 dias, com fulcro no art. 19, § 3º, da IN 78/2018 do TCU, novos atos de aposentadoria escoimados das irregularidades verificadas nos autos;
9.3.3. informe às interessadas o teor do acórdão prolatado, alertando-as de que o efeito suspensivo proveniente de eventual interposição de recurso junto ao TCU não as exime da devolução dos valores indevidamente percebidos após a notificação, em caso de não provimento do recurso;
9.3.4 encaminhe ao TCU, no prazo de trinta dias, comprovante da data de ciência das inativas, nos termos do art. 4º, § 3º, da Resolução - TCU 170/2004.

Ato de concessão de aposentadoria.

Primeira Câmara

Universidade Federal do Ceará.

3. Interessados/Responsáveis:
3.1. Interessados: Maria Lucineide Costa Nogueira dos Santos (XXX.094.903-XX); Maria Marta de Lima Teixeira Praciano (XXX.217.053-XX); Maria do Carmo de Queiroz Chaves (XXX.546.193-XX); Miriam Gondim Matos (XXX.079.273-XX); Simone Montezuma Fiuza (XXX.437.673-XX).

13.1. Ministros presentes: Benjamin Zymler (na Presidência), Walton Alencar Rodrigues (Relator), Bruno Dantas e Vital do Rêgo.
13.2. Ministros-Substitutos presentes: Augusto Sherman Cavalcanti e Weder de Oliveira.

ACORDAO-COMPLETO-2480390

Acórdão 8304/2021 - Primeira Câmara

WALTON ALENCAR RODRIGUES

Adoto, como relatório, instrução cuja proposta foi acolhida pela Secretaria de Fiscalização de Pessoal (Sefip) e pelo Ministério Público junto ao TCU:
INTRODUÇÃO
1.	Trata-se de atos iniciais de concessão de aposentadoria de Maria do Carmo de Queiroz Chaves, Maria Lucineide Costa Nogueira dos Santos, Maria Marta de Lima Teixeira Praciano, Miriam Gondim Matos e Simone Montezuma Fiuza, ex-servidores da Universidade Federal do Ceará.
2.	Os atos foram submetidos, para fim de registro, à apreciação do Tribunal de Contas da União (TCU) , de acordo com o art. 71, inciso III, da Constituição Federal. O cadastramento e a disponibilização ao TCU ocorreram por intermédio do Sistema de Apreciação e Registro de Atos de Admissão e Concessões, na forma dos arts. 2º, caput e incisos I a VI, e 4º, caput, da Instrução Normativa - TCU 78/2018.
EXAME TÉCNICO
3.	Exame anterior dessa Unidade propôs considerar ilegais as presentes concessões face ao pagamento indevido de parcela judicial referente ao percentual de 28,86% (peças 7-8) . 
4.	O Ministério Público de Contas (MPTCU) anuiu à proposta da Sefip, exceto quanto aos atos das Sras. Miriam Gondim Matos e Simone Montezuma Fiuza, para os quais sugeriu autuação em processo apartado a fim de que a Unidade se pronunciasse quanto à percepção da parcela Vencimento Básico Complementar, presente no contracheque das interessadas (peça 9) . 
5.	Por fim, o relator determinou o retorno dos autos à Sefip para que procedesse à análise das questões levantadas pelo MPTCU e das demais irregularidades apontadas pelo controle interno (peça 10) . 
Ato de Maria do Carmo de Queiroz Chaves
6.	O controle interno apontou, no ato em favor de Maria do Carmo Queiroz Chaves, além da percepção da parcela referente aos 28,86%, os pagamentos de anuênios em valor superior ao devido. Conforme esclarecimento do gestor, foi computado, para fins de adicional por tempo de serviço e posicionamento na carreira, tempo laborado junto à entidade privada SAMEAC, com base no processo judicial 0011714-762010.4.05.8100, da 6ª Vara Federal do Ceará.
7.	Consulta aos sites do TRF-5 e do STF demonstram que a Universidade Federal do Ceará obteve decisão favorável no referido processo, transitada em julgado, no sentido de desconsiderar, para fins de anuênios, o tempo prestado na SAMEAC (peças 24 e 25) . Assim, se encontra irregular a concessão de 13% de anuênios, em vez dos 11% devidos. 
Ato de Maria Marta de Lima Teixeira Praciano
8.	No tocante ao ato de Maria Marta de Lima Teixeira Praciano, além do pagamento irregular da parcela referente aos 28,86%, o controle interno ressaltou que o percentual incorporado de 14% de anuênios está baseado na contagem indevida de tempo de natureza privada relativo a período trabalhado na fundação de apoio SAMEAC, visto que, conforme o Mapa de Tempo de Serviço para Aposentadoria do SIAPE, a inativa possui apenas 13 anos e 70 dias de efetivo exercício no serviço público. Portanto, o valor de anuênios pago à interessada está acima do devido.
Ato de Miriam Gondim Matos 
9.	Quanto ao ato de Miriam Gondim de Matos, foi destacado pelo controle interno que, além do percentual de 28,86%, a inativa estaria recebendo seus proventos em valor acima do devido, com base no Padrão de Vencimento 16, embora seu tempo de serviço público federal lhe garantisse proventos com base no Padrão de Vencimento 15. Ademais, destacou-se o pagamento de parcela referente ao Vencimento Básico Complementar, prevista no art. 15 da Lei 11.091/2005, que dispôs sobre o Plano de Carreira dos Cargos Técnico-Administrativos em Educação, no âmbito das Instituições Federais de Ensino. 
10.	A Lei 11.091/2005 assim dispôs, em sua redação original (grifos acrescidos) : 
Art. 15. O enquadramento previsto nesta Lei será efetuado de acordo com a Tabela de Correlação, constante do Anexo VII desta Lei.
§ 1º O enquadramento do servidor na Matriz Hierárquica será efetuado no prazo máximo de 90 (noventa) dias após a publicação desta Lei, observando-se:
I - o posicionamento inicial no Nível de Capacitação I do nível de classificação a que pertence o cargo; e
II - o tempo de efetivo exercício no serviço público federal, na forma do Anexo V desta Lei.
§ 2º Na hipótese de o enquadramento de que trata o § 1º deste artigo resultar em vencimento básico de valor menor ao somatório do vencimento básico, da Gratificação Temporária - GT e da Gratificação Específica de Apoio Técnico-Administrativo e Técnico-Marítimo às Instituições Federais de Ensino - GEAT, considerados no mês de dezembro de 2004, proceder-se-á ao pagamento da diferença como parcela complementar, de caráter temporário.
§ 3º A parcela complementar a que se refere o § 2º deste artigo será considerada para todos os efeitos como parte integrante do novo vencimento básico, e será absorvida por ocasião da reorganização ou reestruturação da carreira ou tabela remuneratória, inclusive para fins de aplicação da tabela constante do Anexo I-B desta Lei.
§ 4º O enquadramento do servidor no nível de capacitação correspondente às certificações que possua será feito conforme regulamento específico, observado o disposto no art. 26, inciso III, e no Anexo III desta Lei, bem como a adequação das certificações ao Plano de Desenvolvimento dos Integrantes da Carreira dos Cargos Técnico-Administrativos em Educação, previsto no art. 24 desta Lei.
 (...) 
Art. 26. O Plano de Carreira, bem como seus efeitos financeiros, será implantado gradualmente, na seguinte conformidade:
I - incorporação das gratificações de que trata o § 2º do art. 15 desta Lei, enquadramento por tempo de serviço público federal e posicionamento dos servidores no 1º (primeiro) nível de capacitação na nova tabela constante no Anexo I desta Lei, com início em 1º de março de 2005;
II - implantação de nova tabela de vencimentos constante no Anexo I-B desta Lei, em 1º de janeiro de 2006; e
III - implantação do Incentivo à Qualificação e a efetivação do enquadramento por nível de capacitação, a partir da publicação do regulamento de que trata o art. 11 e o § 4º do art. 15 desta Lei.
Parágrafo único. A edição do regulamento referido no inciso III do caput deste artigo fica condicionada ao cumprimento do disposto nos arts. 16 e 17 da Lei Complementar nº 101, de 4 de maio de 2000.
11.	Segundo o normativo acima transcrito, essa parcela complementar deveria ser absorvida pelos reajustes posteriores. Nada obstante, os arts. 13 da Lei 11.784/2008 e 43 da Lei 12.772/2012 vedaram essa absorção pelos aumentos promovidos por estas leis (escalonados entre maio de 2008 e julho de 2010 e entre março de 2013 e março de 2015) :
Art. 13. A parcela complementar de que tratam os §§ 2º e 3º do art. 15 da Lei nº 11.091, de 12 de janeiro de 2005, não será absorvida por força dos aumentos remuneratórios decorrentes das alterações realizadas na Lei nº 11.091, de 12 de janeiro de 2005, em virtude das alterações impostas pelos arts. 12 e 15 desta Lei (Lei 11.784/2008) .
Art. 43. A parcela complementar de que tratam os §§ 2º e 3º do art. 15 da Lei nº 11.091, de 2005, não será absorvida por força dos aumentos remuneratórios com efeitos financeiros no período de 2013 a 2015 (Lei 12.772/2012) .
12.	Cabe considerar que a tabela atualmente vigente foi aprovada pela Lei 12.772/2012. Isso posto, a vedação de absorção pelos reajustes trazidos pelas Leis 11.784/2008 e 12.772/2012 implica que, desde sua criação até hoje, a única possibilidade de absorção da parcela complementar ocorreu quando da aplicação da tabela do Anexo I-B da Lei 11.091/2005.
13.	Para verificar a regularidade da parcela, cabe verificar: a) se a criação da parcela complementar, incluída na ficha financeira de maio de 2005, observou a fórmula de cálculo estabelecida no art. 15, § 2º, da Lei 11.091/2005 (parcela complementar = provento básico de maio de 2005 - provento básico de dezembro de 2004 - GT - GEAT) ; b) se foi correta a absorção quando da aplicação da tabela do Anexo I-B da Lei 11.091/2005, na forma do art. 15, § 3º, da Lei 11.091/2005.
14.	O quadro a seguir permite maior clareza nessa verificação:
	Mês/ano
	VB (R$) 
	GT (R$) 
	GEAT (R$) 
	VBC (R$) 
	Soma (R$) 

	Dez/2004
	1.752,74
	262,91
	265,00
	-
	2.280,65

	Mai/2005
	1.654,26
	-
	-
	626,35
	2.280,61

	Jan/2006
	1.957,75
	-
	-
	322,85
	2.280,60

	Jan/2008
	2.336,45
	-
	-
	322,85
	2.659,30

15.	No caso concreto, há que se verificar se a parcela complementar paga atualmente à Sra.  Miriam Gondim de Matos, no valor de R$ 322,85, corresponde ao resíduo existente na data da publicação da MP 431, de 14/5/2008, que interrompeu a absorção da referida parcela.
16.	De acordo com o § 2º do art.15 da Lei 11.091/2005, o valor inicial da rubrica 'VENC.BAS.COMP.ART.15 L11091/05' deve ser igual ao somatório do vencimento básico, da Gratificação Temporária - GT e da Gratificação Específica de Apoio Técnico-Administrativo e Técnico-Marítimo às Instituições Federais de Ensino - GEAT, considerados no mês de dezembro de 2004, subtraindo-se desse resultado o vencimento básico no momento do enquadramento previsto pela mesma lei.
17.	Dados extraídos do Siape indicam que, em dezembro de 2004, seu provento básico, acrescido da GT e da GEAT, era de R$ 2.280,65 (peça 16) .
18.	Em maio de 2005 (mês da implantação dos novos valores fixados pela Lei 11.091/2005) , o vencimento básico do cargo da servidora foi alterado para R$ 1.654,26, mais a parcela relativa ao Vencimento Básico Complementar da Lei 11.091/2005 (VBC) no valor de R$ 626,35, totalizando R$ 2.280,61, o que demonstra a regularidade do valor inicial da rubrica (peça 17) .
19.	Em janeiro de 2006, o vencimento básico passou a R$ 1.957,75 e a rubrica relativa ao Vencimento Básico Complementar foi reduzida para R$ 322,85, totalizando R$ 2.280,60, estando, portanto, de acordo com o disposto no art. 15 da Lei 11.091/2005 (peça 18) .
20.	Em janeiro de 2008, com a edição do 'regulamento específico' (cf. art. 15, § 4º) , deu-se a efetivação do enquadramento por nível de capacitação, previsto no inciso III do art. 26 da Lei, enquadramento esse que encerrou a implantação gradual do plano de carreira e, por força do art. 15, § 3º, da norma, também deveria ensejar a absorção da parcela complementar. E esse também é o entendimento do Tribunal (Acórdão 2069/2017-TCU-Primeira Câmara, de relatoria do Ministro Benjamin Zymler) .
21.	No caso específico da inativa, em janeiro de 2008 o vencimento básico passou para R$ 2.336,45, contudo o valor do VBC se manteve em R$ 322,85, totalizando R$ 2.659,30, o que demonstra que não houve a devida absorção da parcela diante do reajuste obtido (peça 19) . Destarte, o valor do atual pagamento se encontra em desacordo com o entendimento do TCU. 
Ato de Simone Montezuma Fiuza 
22.	No ato de Simone Montezuma Fiuza, o controle interno destacou igualmente, além da parcela irregular referente a 28,86%, o pagamento da parcela Vencimento Básico Complementar, prevista no art. 15 da Lei 11.091/2005.
23.	O quadro a seguir traz os dados necessários à análise da regularidade da parcela paga à inativa: 
	Mês/ano
	VB (R$) 
	GT (R$) 
	GEAT (R$) 
	VBC (R$) 
	Soma (R$) 

	Dez/2004
	1.752,74
	262,91
	265,00
	-
	2.280,65

	Mai/2005
	1.807,66
	-
	-
	472,94
	2.280,60

	Jan/2006
	2.176,89
	-
	-
	103,71
	2.280,60

	Jan/2008
	2.255,26
	-
	-
	103,71
	2.358,97

24.	No caso concreto, há que se verificar se a parcela complementar paga atualmente à Sra.  Simone Montezuma Fiuza, no valor de R$ 103,71, corresponde ao resíduo existente na data da publicação da MP 431, de 14/5/2008, que interrompeu a absorção da referida parcela.
25.	De acordo com o § 2º do art.15 da Lei 11.091/2005, o valor inicial da rubrica 'VENC.BAS.COMP.ART.15 L11091/05' deve ser igual ao somatório do vencimento básico, da Gratificação Temporária - GT e da Gratificação Específica de Apoio Técnico-Administrativo e Técnico-Marítimo às Instituições Federais de Ensino - GEAT, considerados no mês de dezembro de 2004, subtraindo-se desse resultado o vencimento básico no momento do enquadramento previsto pela mesma lei.
26.	Dados extraídos do Siape indicam que, em dezembro de 2004, seu provento básico, acrescido da GT e da GEAT, era de R$ 2.280,65 (peça 20) .
27.	Em maio de 2005 (mês da implantação dos novos valores fixados pela Lei 11.091/2005) , o vencimento básico do cargo da servidora foi alterado para R$ 1.807,66, mais a parcela relativa ao Vencimento Básico Complementar da Lei 11.091/2005 (VBC) no valor de R$ 472,94, totalizando R$ 2.280,60, o que demonstra a regularidade do valor inicial da rubrica (peça 21) .
28.	Em janeiro de 2006, o vencimento básico passou a R$ 2.176,89 e a rubrica relativa ao Vencimento Básico Complementar foi reduzida para R$ 103,71, totalizando R$ 2.280,60, estando, portanto, de acordo com o disposto no art. 15 da Lei 11.091/2005 (peça 22) .
29.	Em janeiro de 2008, com a edição do 'regulamento específico' (cf. art. 15, § 4º) , deu-se a efetivação do enquadramento por nível de capacitação, previsto no inciso III do art. 26 da Lei, enquadramento esse que encerrou a implantação gradual do plano de carreira e, por força do art. 15, § 3º, da norma, também deveria ensejar a absorção da parcela complementar. E esse também é o entendimento do Tribunal (Acórdão 2069/2017-TCU-Primeira Câmara, de relatoria do Ministro Benjamin Zymler) .
30.	No caso específico da inativa, em janeiro de 2008 o vencimento básico passou para R$ 2.255,26, contudo o valor do VBC se manteve em R$ 103,71, totalizando R$ 2.358,97, o que demonstra que não houve a devida absorção da parcela diante do reajuste obtido (peça 23) . Destarte, o valor do atual pagamento se encontra em desacordo com o entendimento do TCU. 
31.	Por fim, cabe mencionar que todas as interessadas continuam recebendo, de forma indevida, a parcela judicial referente a 28,86% e que não foi detectada qualquer outra irregularidade no ato referente a Maria Lucineide Costa Nogueira dos Santos. 
CONCLUSÃO
32.	Em razão do exposto, diante do pagamento indevido de parcela judicial referente a 28,86% a todas as interessadas, do pagamento irregular da parcela Vencimento Básico Complementar nos atos de Miriam Gondim de Matos e de Simone Montezuma Fiuza, do pagamento de anuênios em valor superior ao devido para Maria do Carmo Queiroz Chaves e Maria Marta de Lima Teixeira Praciano e do cálculo de proventos em valor acima do devido no ato de Miriam Gondim de Matos, cabe considerar ilegais os atos em epígrafe, recusando-se seus registros. 
33.	Destaque-se que a análise deste processo levou em conta os dispositivos da Resolução TCU 315/2020.  
PROPOSTA DE ENCAMINHAMENTO
34.	Ante o exposto, conforme o preceituado no artigo 71, inciso III, da Constituição Federal de 1.988; c/c os artigos. 1º, inciso V, e 39, inciso II, da Lei 8.443/92, c/c os artigos 1º, inciso VIII, 260, § 1º, do Regimento Interno/TCU, e tomando por base as informações prestadas pelo órgão de controle interno e as verificações feitas pela unidade técnica, na forma prevista no artigo 260, caput, do Regimento Interno-TCU, propõe-se:
34.1.	considerar ilegais e recusar os registros dos atos iniciais de aposentadoria de Maria do Carmo de Queiroz Chaves (CPF: XXX.546.193-XX) , Maria Lucineide Costa Nogueira dos Santos (CPF: XXX.094.903-XX) , Maria Marta de Lima Teixeira Praciano (CPF: XXX.217.053-XX) , Miriam Gondim Matos (CPF: XXX.079.273-XX) e Simone Montezuma Fiuza (CPF: XXX.437.673-XX) ;
34.2.	dispensar o ressarcimento das quantias indevidamente recebidas de boa-fé, consoante o disposto no Enunciado 106 da Súmula de Jurisprudência do TCU;
34.3.	determinar à Universidade Federal do Ceará, com fundamento no art. 4º, inciso I, da Resolução TCU 315/2020, que: 
34.3.1.	faça cessar os pagamentos decorrentes dos atos impugnados, comunicando ao TCU, no prazo de quinze dias, as providências adotadas, nos termos dos art. 262, caput, do Regimento Interno do TCU, 8º, caput, da Resolução - TCU 206/2007; 
34.3.2.	cadastre no Sistema e-Pessoal, no prazo de 30 dias, com fulcro no art. 19, § 3º, da IN 78/2018 do TCU, novos atos de aposentadoria escoimados das irregularidades verificadas nos autos;
34.3.3.	informe às interessadas o teor do acórdão que for prolatado, alertando-as de que o efeito suspensivo proveniente de eventual interposição de recurso junto ao TCU não as exime da devolução dos valores indevidamente percebidos após a notificação, em caso de não provimento desse recurso;
34.3.4.	encaminhe ao TCU, no prazo de trinta dias, comprovante da data de ciência das inativas, nos termos do art. 4º, § 3º, da Resolução - TCU 170/2004.

não há

Procurador Marinus Eduardo De Vries Marsico.

ATOS DE APOSENTADORIA. UNIVERSIDADE FEDERAL DO CEARÁ. PAGAMENTO INDEVIDO DA PARCELA JUDICIAL RELATIVA AO PERCENTUAL DE 28,86%. CÔMPUTO DE TEMPO INDEVIDO PARA ADICIONAL POR TEMPO DE SERVIÇO. NÃO-ABSORÇÃO DE VENCIMENTO BÁSICO COMPLEMENTAR. ILEGALIDADE E NEGATIVA DE REGISTRO. DETERMINAÇÕES.

APOSENTADORIA (APOS)

Secretaria de Fiscalização de Pessoal (SEFIP).

Em apreciação os atos iniciais de concessão de aposentadoria de Maria do Carmo de Queiroz Chaves, Maria Lucineide Costa Nogueira dos Santos, Maria Marta de Lima Teixeira Praciano, Miriam Gondim Matos e Simone Montezuma Fiuza, ex-servidoras da Universidade Federal do Ceará (UFC) .
Os atos estão vigentes desde 19/4/2016, 7/6/2017, 13/4/2017, 1/9/2015 e 11/2/2014, respectivamente, e foram remetidos ao Tribunal em 23/9/2016, 15/1/2018, 29/11/2017, 20/5/2016 e 16/1/2018.
A Secretaria de Fiscalização de Pessoal (Sefip) , com o endosso do Ministério Público junto ao TCU, propôs que esta Corte considere ilegais e negue registro aos atos de concessão de aposentadoria por apresentarem as seguintes irregularidades: (i) pagamento indevido de parcela judicial referente ao percentual 28,86%, em desacordo com a lei e a jurisprudência do Tribunal, presente nos cinco atos de concessão; (ii) pagamento de anuênios em percentual superior ao tempo de serviço para esse fim, verificado nos atos de Maria do Carmo de Queiroz Chaves e de Maria Marta de Lima Teixeira Praciano; e (iii) não-absorção de vencimento básico complementar a que se refere o art. 15, § 2º, da Lei 11.091/2005, identificado nos atos de Miriam Gondim Matos e de Simone Montezuma Fiuza.
Feito esse resumo, passo a decidir.
Os cinco atos de concessão sob exame apresentam parcela judicial referente ao percentual 28,86% (apontamento "i") . A vantagem refere-se à extensão, por decisões judiciais, da diferença entre o reajuste de remuneração concedido aos servidores públicos civis e aquele concedido, na mesma ocasião, aos servidores militares por meio da Lei 8.622/1993.
Ocorre que a União, por meio da Medida Provisória 1.704/1998, reeditada pela Medida Provisória 2.169-43/2001, estendeu a vantagem de 28,86% a todos servidores públicos civis. 
Assim, com o advento da Medida Provisória 1.704/1998, a continuidade do pagamento destacado do índice de 28,86% passou a implicar duplicidade de pagamento do valor a ele correspondente, devendo ser considerada irregular. Nesse sentido, trilha a jurisprudência remansosa do TCU, conforme evidenciam, por exemplo, os Acórdãos 7837/2013, relator E. Ministro Benjamin Zymler, 2511/2014, relator E. Ministro-Substituto Weder de Oliveira, 3200/2014, relator E. Ministro-Substituto Weder de Oliveira, e 3551/2014, relator E. Ministro Benjamin Zymler, todos da 1ª Câmara; e 4057/2013-2ª Câmara, relator E. Ministro Raimundo Carreio. 
Oportuno registrar, em consonância com o decidido pelo Supremo Tribunal Federal no RE 596.663/RJ, que não representa afronta à coisa julgada a decisão posterior desta Corte que afasta pagamentos oriundos de sentenças judiciais cujo suporte fático de aplicação já se tenha exaurido, como é o caso da parcela judicial no percentual de 28,86%.
A parcela vencimento básico complementar (apontamento "iii") , presente nos atos de Miriam Gondim Matos e de Simone Montezuma Fiuza, foi instituída pela Lei 11.091/2005, com caráter temporário (art. 15, § 2º) , para evitar que o enquadramento do servidor por nível de capacitação resultasse em decréscimo salarial. Por isso, de acordo com a própria norma instituidora da gratificação, deveria ser absorvida paulatinamente por ocasião da reorganização/reestruturação da carreira ou tabela remuneratória (art. 15, § 3º, e art. 26, inciso I) . 
Ocorre que a MP 431/2008, convertida na Lei 11.784/2008, e a Lei 12.772/2012 vedaram a absorção da parcela pelos aumentos por elas promovidos. Por isso, e tendo em vista que a tabela remuneratória vigente foi aprovada pela Lei 12.772/2012, o valor da parcela complementar deveria ter sido gradualmente absorvido até 13/5/2008, um dia antes da publicação da MP 431/2008, o que, como demonstrado pela Sefip, não foi feito corretamente.
Conforme o art. 15, § 2º, da Lei 11.091/2005, o valor da rubrica vencimento básico complementar deve corresponder à diferença entre o vencimento básico e o somatório de vencimento básico, Gratificação Transitória (GT) e Gratificação Específica de Apoio Técnico-Administrativo (GEAT) , no mês de dezembro de 2004 que, no caso das interessadas Miriam Gondim Matos e Simone Montezuma Fiuza, era R$ 2.280,65 (peças 16 e 20) .
Como em janeiro de 2008, com a edição do "regulamento específico", o vencimento básico de Miriam Gondim Matos passou para R$ 2.336,45, a vantagem vencimento básico complementar deveria ter sido integralmente absorvida (R$ 2.880.65 - R$ 2.336,45) , e não permanecer em R$ 322,85, como consta de seu ato de aposentação. 
De igual forma, com a edição do "regulamento específico em janeiro de 2008, o vencimento básico de Simone Montezuma Fiuza passou para R$ 2.255,26. Portanto, a vantagem vencimento básico complementar deveria ser R$ 25,39 (R$ 2.280,65 - 2.225,45) , e não R$ 103,61, como consta do ato de concessão.
Por conseguinte, os atos de aposentação de Miriam Gondim Matos e de Simone Montezuma Fiuza apresentam duas parcelas irregulares: pagamento indevido de parcela judicial referente ao percentual 28,86% (apontamento "i") e incorporação, sem absorção, do vencimento básico complementar a que se refere o art. 15, § 2º, da Lei 11.091/2005 (apontamento "iii") .
Quanto ao pagamento de anuênios em percentual superior ao tempo de serviço para esse fim (apontamento "ii") , concordo com as conclusões da Sefip relativas aos atos de Maria do Carmo de Queiroz Chaves e de Maria Marta de Lima Teixeira Praciano. 
O ato de concessão de inatividade de Maria do Carmo de Queiroz Chaves apresenta anuênios no percentual de 13%, levando em conta tempo de serviço prestado na fundação de apoio à UFC, Instituto SAMEAC, pessoa jurídica de direito privado, contrariando o que dispõem os artigos 100 e 103 da Lei 8.112/1990, conforme entendimento fixado na jurisprudência desta Corte (e.g. Acórdãos 3200/2017, relator E. Ministro Aroldo Cedraz, 10626/2015, relator E. Ministro Augusto Nardes, e 3862/2009, relator E. Ministro Raimundo Carreiro, todos da 2ª Câmara) .
Consoante justificativa do gestor, a inclusão cumpriu o decidido no Processo Judicial 0011714-762010.4.05.8100/6ª VF-CE. Todavia, conforme evidenciam os documentos que compõem as peças 24 e 25, a UFC obteve decisão favorável no referido processo, já transitada em julgado, no sentido de desconsiderar o tempo prestado na SAMEAC para fins de anuênios. Como não foi corrigida a parcela de anuênios de 13% deferida à interessada, a qual deveria ser 11%, permanece irregular o pagamento da referida rubrica. 
De igual modo, o ato de concessão de aposentadoria de Maria Marta de Lima Teixeira Praciano ostenta pagamento indevido de anuênios no percentual de 14% por considerar a contagem indevida de tempo de natureza privada relativo ao período trabalho na fundação de apoio SAMEAC. Entretanto, a interessada possui apenas 13 anos e 70 dias de efetivo exercício no serviço público, que lhe granjearia o percentual de 13%.
Portanto, os atos de concessão de aposentadoria de Maria do Carmo de Queiroz Chaves e de Maria Marta de Lima Teixeira Praciano padecem de dupla irregularidade: pagamento indevido de parcela judicial referente ao percentual 28,86% (apontamento "i") e parcela anuênios em percentual superior ao tempo de serviço para esse fim (apontamento "ii") .
Assim, anuo às análises e conclusões da unidade instrutiva constantes da instrução transcrita no relatório, cujos fundamentos incorporo a minhas razões de decidir, julgo ilegais os cinco atos em tela, nego-lhes o registro e determino a cessação dos pagamentos deles decorrentes.
Com essas considerações, voto no sentido de que o Tribunal adote a deliberação que submeto à deliberação deste Colegiado.
TCU, Sala das Sessões Ministro Luciano Brandão Alves de Souza, em 17 de novembro de 2020.
WALTON ALENCAR RODRIGUES 
Relator